【裁判字號】    88,易,3695
【裁判日期】    890309
【裁判案由】    詐欺
【裁判全文】
臺灣臺中地方法院刑事判決                        八十八年度易字第三六九五號
    公  訴  人  臺灣台中地方法院檢察署檢察官
    被      告  甲○○
右列被告因詐欺案件，經檢察官提起公訴（八十八年度偵字第一七三四四號） 本院
判決如左：
    主  文
甲○○連續意圖為自己不法之所有，以詐術使人將本人之物交付，累犯，處有期徒刑
伍月。又意圖為自己不法之所有，而侵占離本人所持有之物，處罰金參仟元，如易服
勞役，以參佰元折算壹日。
    事  實
一、甲○○曾於民國（下同）八十二年間，因犯侵占、竊盜罪，經本院分別判處有期
    徒刑六月及八月確定，於八十三年十二月三十日假釋出獄，於八十四年一月十七
    日假釋期滿執行完畢，竟仍不知悔改，復基於意圖為自己不法所有之概括犯意，
    先於八十八年七月十日下午二時許，在台中市市○路○○○路口，向不認識之路
    人丁○○詐稱，伊因朋友未依約匯款，有急事須趕回台北，身無分文，擬向丁○○借若干車資，並於同月十二日清償等詞，致丁○○陷於錯誤，而交付新台幣（
    下同）六百元予甲○○，然甲○○得款後，屆期未與丁○○聯絡，丁○○始知受
    騙。同月二十一日下午一時許，甲○○復承上之犯意，又於台中市市○路○○○
    路口，以上開方式向路人丙○○佯借款項時，恰丁○○行經上開路口，發覺甲○○重施故計因而報警查獲而未遂。
二、甲○○另於八十八年七月二十一日上午十一時許，在台中市○○路中山公園附近
    ，拾獲離本人持有之上海商業儲蓄銀行（卡號00000000000000號
    ）金融卡一張（查該金融卡原係戊○○所有，於八十八年一月間，為不詳之人所
    竊取後復置於該處），竟意圖為自己不法之所有，將該金融卡侵占入己，嗣於同
    日因丁○○報警，經員警自甲○○身上扣得上開金融卡而查獲上情。
三、案經台中市警察局第二分局報請台灣台中地方法院檢察署檢察官偵查起訴。
    理  由
一、訊據被告甲○○矢口否認有右揭詐欺及侵占之事實，辯稱：伊不認識丁○○，從
    未向丁○○借錢，不知丁○○何以要誣指伊；又伊於查獲當日前晚與家人吵架匆
    忙離家，身無分文，始臨時向丙○○借錢，欲至台北找人，並無詐騙之意；另其
    於查獲前甫拾獲該金融卡，伊原本打算寄回銀行返還所有人，並無侵占之意云云
    。經查：
    (1)右揭詐欺部分之犯罪事實，業經証人丁○○於警訊、偵查及本院審理時指訴綦
      詳，且於本院審理時經告以偽証罪之處罰後，仍結証堅指上情無訛，而按其與
      被告素不相識，前無怨隙，當無惡意誣陷被告入罪之理；再者，其於逮獲被告
      時，當場詢問丙○○被告是否稱其無錢，欲借錢至台北等節，核與被告向丙○○施詐之情節相符，且被告當時曾向丁○○承認行騙，並請求不要去警局，此
      亦據証人丙○○於本院審理時証述甚明，可徵丁○○之指訴並非無憑。
    (2)次查，被告於警訊時初則供稱：「因我昨（二十日）早上帶伍百元從雲林來台
      中找工作，因花費殆盡，所以希向人借車資返回雲林‧‧‧」（見偵卷第七頁
      反面），嗣於本院審理則改稱因前晚與其母吵架，隔日打算上台北找其已離婚
      之太太，太太住在永和等語，所供非但前後齟齬，且與証人丙○○於警訊及本
      院審理時供稱被告向其稱借錢要去士林等語不符，而由此被告對其借錢之緣由
      閃爍其詞，亦可徵其畏罪情虛之情。是以被告於短時間內，重覆以相同之手法
      佯稱缺錢向他人取得款項，其有意圖為自己不法所有之詐欺犯行實堪認定。
    (3)另查，自被告身上扣得之上海商業儲蓄銀行（卡號000000000000
      00號）金融卡一張，原係戊○○所有，於八十八年一月間，為不詳之人所竊
      取後置於該處之情，業據被害人戊○○於警訊及偵查中供述明確，並有贓物認
      領保管單一紙在卷可稽，自係離本人所持有之物。而查被告於警訊時坦承拾獲
      該張金融卡後，曾依金融卡上記載之密碼查詢該帳戶餘額等語，則苟非被告有
      將該金融卡侵占入己之意，何以有如此之行為？雖被告於本院審理時辯稱：警
      訊筆錄不實，伊拒簽云云；惟經本院傳訊本案承辦警員乙○○、己○○到庭結
      証稱：筆錄均係按被告所供記載，記載完畢被告拒簽，請他說出何處不實在，
      被告又無法說明等語，而証人丁○○、丙○○於本院審理時亦一致証稱被告製
      作筆錄時渠等均在場見聞，警訊筆錄是依照被告所供製作，員警並未施壓等語
      ，是被告空言指稱筆錄不實，顯無足採。況查，被告於向丙○○佯稱借款時，
      亦曾將該金融卡連同其所有之身分証出示予丙○○，此業據丙○○供明在卷，
      再再可徵被告有將該金融卡侵占入已之犯行甚明。是被告前揭辯詞，無非係事
      後卸飾之詞，委無足採。是事証明確，被告右揭犯行，洵堪認定。
二、核被告甲○○所為係犯刑法第三百三十九條第一項之詐欺取財罪、同條第二項之
    詐欺取財未遂罪及同法第三百三十七條之侵占脫離物罪。被告於八十八年七月二
    十一日著手對丙○○施以詐術，恰為丁○○發現而未得逞，為未遂犯。其先後二
    次詐欺既遂及未遂之犯行，時間緊接，反覆為之，所犯係構成要件相同之罪，顯
    係出於概括之犯意為之，為連續犯，應依刑法第五十六條之規定論以一詐欺取財
    既遂罪，並加重其刑。又其所犯上開詐欺取財罪與侵占遺失物罪間，犯意各別，
    行為互殊，應予分論併罰。又查被告曾於八十二年間，因犯侵占、竊盜罪，經本
    院分別判處有期徒刑六月及八月確定，於八十三年十二月三十日假釋出獄，於八
    十四年一月十七日假釋期滿執行完畢，有台灣台中地方法院檢察署刑案資料查註
    紀錄表在卷可按，其於五年之內，再犯本件有期徒刑以上之詐欺取財罪，為累犯
    ，應依刑法第四十七條之規定就此部分遞加重其刑。爰審酌被告利用善心人士之
    愛心詐騙財物，惡性非輕，惟其詐騙所得之財物尚屬非豐，然犯後飾詞狡辯，顯
    無悔意等一切情狀，就其所犯分別量處如主文所示之刑，侵占部分並諭知罰金易
    服勞役之折算標準。
據上論斷，應依刑事訴訟法第二百九十九條第一項前段，刑法第五十六條、第三百三
十九條第一項、第三百三十七條、第四十七條、第四十二條第二項，罰金罰鍰提高標
準條例第一條前段、第二條，判決如主文。
中        華        民        國       八十九   年    三    月    九    日
                                       臺灣台中地方法院刑事第二庭
                                            法  官  吳  幸  芬
右正本證明與原本無異。
如不服本判決，應於判決送達後十日內向本院提出上訴狀（應附繕本），上訴於台灣
高等法院台中分院。
                                            書記官
中        華        民        國       八十九   年    三    月    十    日
附論本案論罪科刑法條
刑法第三百三十九條
意圖為自己或第三人不法之所有，以詐術使人將本人或第三人之物交付者，處五年以
下有期徒刑、拘役或科或併科一千元以下罰金。
以前項方法得財產上不法之利益或使第三人得之者亦同。
前二項之未遂犯罰之。
刑法第三百三十七條
意圖為自己或第三人不法之所有，而侵占遺失物、漂流物或其他離本人所持有之物者
，處五百元以下罰金。


司法院資訊處製作；財團法人民間司法改革基金會備份。
